【裁判字號】    95,交上訴,2414
【裁判日期】    951228
【裁判案由】    公共危險
【裁判全文】
臺灣高等法院臺中分院刑事判決      95年度交上訴字第2414號
上  訴  人
即  被  告  丙○○
上列上訴人因公共危險案件，不服臺灣臺中地方法院95年度交訴
字第120號中華民國95年8月28日第一審判決（起訴案號：臺灣
臺中地方法院檢察署95年度偵字第7281號），提起上訴，本院判
決如下：
    主  文
原判決撤銷。
丙○○駕駛動力交通工具肇事，致人受傷而逃逸，處有期徒刑拾
月，緩刑貳年。
    犯罪事實
一、丙○○於民國（下同）九十五年二月二十日二十一時五十分
    許，駕駛車牌號碼Ｈ六－二四○一號自用小客車，搭載其友
    人田楊華雲，由臺中縣太平市○○路三五一號前起步，擬向
    左迴轉，沿臺中縣太平市○○路由南向北方向行駛時，丙○
    ○本應注意起步前應顯示方向燈，前後左右有無障礙或車輛
    行人，並應讓行進中之車輛行人優先通行，而當時天候為晴
    天、夜間有照明、路面乾燥且無缺陷等情況，並無不能注意
    之情事，竟疏未注意，貿然起步；適有乙○○騎乘車牌號碼
    ＮＰＳ－六五一號重型機車，亦沿臺中縣太平市○○路由南
    往北行駛至該處時，乙○○發現對方時已閃煞不及，致其所
    駕之車牌號碼ＮＰＳ－六五一號機車右側車身撞及丙○○所
    駕駛車牌號碼Ｈ六－二四○一號自用小客車左前輪，乙○○
    因而人車倒地，受有頭部外傷併腦震盪及臉部多處擦傷、四
    肢多處擦傷、胸部挫傷等傷害（過失傷害部分未據告訴）。
    丙○○於肇事致人受傷後，竟未採取必要之救護措施，反基
    於逃逸之犯意，棄車步行逃離現場，嗣經警方到場處理時詢
    問在場之田楊華雲，因而循線查獲上情。
二、案經臺中縣警察局霧峰分局報請臺灣臺中地方法院檢察署檢
    察官偵查起訴。
    理    由
一、按被告以外之人於審判外之言詞或書面陳述，除法律有規定
    者外，不得作為證據，刑事訴訟法第159條第1項固定有明文
    。惟被告以外之人於審判外之陳述，雖不符前四條之規定，
    而經當事人於審判程序同意作為證據，法院審酌該言詞陳述
    或書面陳述作成時之情況，認為適當者，亦得為證據，同法
    第159條之5第1項亦定有明文，是被告對證人（包括立於證
    人地位之共犯）之詰問權雖為被告應受保障之訴訟權能之一
    ，但尚非不得拋棄。查本件被告均不爭執證人乙○○、田楊
    華雲於警詢及偵查中證述之證據能力（參原審卷第19頁、本
    院卷第23頁反面），本院審酌上開證人於乙○○、田楊華雲
    偵查中之證述均經具結，有證人結文在卷可憑（參偵查卷第
    10頁），且無顯有不可信之情形；另審酌前開證人警詢筆錄
    作成時之情況，亦認為適當，爰依刑事訴訟法第159條之5第
    1項之規定，認均為傳聞法則之例外，有證據能力。
二、訊據上訴人即被告（以下簡稱被告）丙○○矢口否認有何肇
    事致人受傷而逃逸之犯行，辯稱：當時有下點雨，車牌號碼
    Ｈ六－二四○一號自用小客車係田楊華雲所有，當時我沒有
    開車，機車就撞到車子，田楊華雲是車主，應該由她去處理
    ，跟我無關等語，惟查：
  (一)被告丙○○於上開時、地駕駛車牌號碼Ｈ六－二四○一號自
    用小客車，搭載證人田楊華雲，由路旁起步擬向左迴轉，沿
    臺中縣太平市○○路由南向北方向行駛時，與被害人乙○○
    所騎乘車牌號碼ＮＰＳ－六五一號重型機車發生擦撞之事實
    ，業據證人田楊華雲於警詢及偵查中證述明確（見警卷第八
    頁、第九頁、偵查卷第十頁、第十一頁），核與證人即被害
    人乙○○於警詢、偵查中證述之情節相符（見警卷第五頁、
    第六頁、偵查卷第十頁），而證人田楊華雲與證人即被害人
    乙○○二人間並不相識，更無怨隙，此經乙○○、田楊華雲
    二人於警詢時陳述明確，況由卷附之道路交通事故現場圖及
    現場照片觀之，車牌號碼Ｈ六－二四○一號自用小客車之前
    輪已呈向左轉彎之狀態，且車頭部分已有三之二轉入車道內
    ，而該自用小客車右側亦無其他車輛停放，顯與一般車輛停
    放於路旁之情形有異，顯見該自小客車當時應係由路旁向左
    轉起步駛入車道內無疑，益見證人田楊華雲之上開證述，並
    非子虛，而可採信。被告丙○○辯稱：伊係遭被害人乙○○
    所撞，不是伊撞被害人乙○○，伊那天確實沒有開車，伊應
    該沒有在車上，是在車旁剛要開車門而已云云，顯係卸責之
    詞，殊無可採。
  (二)證人即被害人乙○○因所騎乘之上開機車與被告所駕駛之上
    開自小客車發生擦撞，致其倒地因而受有頭部外傷併腦震盪
    及臉部多處擦傷、四肢多處擦傷、胸部挫傷等傷害之事實，
    業經證人即被害人乙○○於警詢時指述甚詳（見警卷第七頁
    ），並有國軍臺中總醫院附設民眾診療服務處診斷證明書、
    國軍臺中總醫院急診室臨時診斷證明單各一紙在卷可稽。此
    外，並有道路交通事故調查報告表及現場圖各一份、現場照
    片十八幀附卷可參。再參以證人田楊華雲於警詢時證稱：被
    告丙○○有下車查看傷者後即逃離現場等語（見警卷第十頁
    ），而其於偵查中證稱：被告丙○○有離開現場，警方到現
    場時，只有伊在現場等語（見偵查卷第十頁、第十一頁），
    可見被告丙○○確有駕車肇事致被害人乙○○受傷而逃離現
    場之事實無疑。至於被告雖辯稱：當時有下點雨，惟依卷附
    道路交通事故調查報告表（一）所示，當時天候晴、路面乾
    燥（見警卷第16頁），是顯難認案發當時有下雨，被告上開
    所辯亦非可採，附此敘明，綜上所述，本件事證明確，被告
    犯行堪以認定。
三、核被告丙○○所為，係犯刑法一百八十五條之四駕駛動力交
    通工具肇事致人受傷而逃逸罪。原審判決認被告罪證明確，
    予以論罪科刑，固非無見，惟按、被告之行車方向係「沿
    臺中縣太平市○○路『由南向北方向』行駛」，原審判決卻
    於犯罪事實欄誤認為「沿臺中縣太平市○○路由『北向南方
    向』行駛，顯與事實不符，尚有未洽。、且本件被告於本
    院業已與被害人乙○○以新台幣（以下同）三萬元達成和解
    ，原審對此未及審酌，亦有未洽。被告上訴否認犯行，指摘
    原審判決不當，雖無理由，惟原審判決既有上開可議之處，
    自應由本院將原審判決予以撤銷改判，爰審酌被告素行、犯
    罪動機、被害人受傷程度、肇事後竟未能對被害人即時救護
    ，反棄受傷之被害人於不顧，棄車逃逸，心態可議，犯後仍
    飾詞卸責，否認犯行，惟其於本院審理時業與被害人乙○○
    達成和解等一切情狀，量處被告有期徒刑十月。又被告犯罪
    後，刑法關於緩刑（第74條）之規定，業經總統於94年2 月
    2日公布修正，並自95年7月1日起施行，按犯罪在刑法新法
    施行前，新法施行後，緩刑之宣告，應適用新法第七十四條
    之規定（最高法院九十五年五月二十三日第八次刑事庭會議
    決議參照）。本院查：被告前未曾受有期徒刑以上刑之宣告
    ，有臺灣高等法院被告前案紀錄表在卷可稽，審酌被告於九
    十五年十二月十四日於本院當庭與被害人乙○○達成達成和
    解，並當場交付乙○○新台幣三萬元，並經乙○○當庭表示
    願意原諒被告（見本院卷第三十七頁），經此科刑教訓，當
    知所警惕而無再犯之虞，本院認對其宣告之刑以暫不執行為
    適當，爰併宣告緩刑2年。
據上論斷，應依刑事訴訟法第三百六十九條第一項前段、第三百
六十四條、第二百九十九條第一項前段，刑法第一百八十五條之
四、第七十四條第一項，判決如主文。
本案經檢察官甲○○到庭執行職務。
中    華    民    國    95    年    12    月    28    日
            刑事第三庭  審判長法  官  王  增  瑜
                              法  官  蔡  紹  良
                              法  官  胡  忠  文
上列正本證明與原本無異。
如不服本判決應於收受送達後十日內向本院提出上訴書狀，其未
述上訴之理由者並得於提起上訴後十日向本院補提理由書（均
須按他造當事人之人數附繕本）
                              書記官  陳  麗  玉
中    華    民    國    95    年    12    月    28    日
附錄論罪科刑法條
刑法第185條之4
駕駛動力交通工具肇事，致人死傷而逃逸者，處六月以上五年以
下有期徒刑。


司法院資訊處製作；財團法人民間司法改革基金會備份。
